【裁判字號】    97,易,689
【裁判日期】    970820
【裁判案由】    詐欺
【裁判全文】
臺灣臺南地方法院刑事判決               97年度易字第689號
公  訴  人  臺灣臺南地方法院檢察署檢察官
被      告  乙○○
上列被告因詐欺案件，經檢察官提起公訴（97年度偵字第4797號
），本院判決如下：
    主  文
乙○○幫助犯共同詐欺取財罪，處有期徒刑伍月，如易科罰金，
以新臺幣壹仟元折算壹日。
    事  實
一、乙○○明知詐騙集團經常以取得他人金融帳戶作為詐欺犯行
    取得不法金錢之重要方法，又對於提供帳戶，雖無引發他人
    萌生犯罪之確信，但仍以縱若有人持以犯罪，亦不違反其幫
    助犯罪之本意，竟仍基於幫助詐騙集團以轉帳匯款方式取得
    詐欺不法金錢之不確定犯意，於民國（下同）九十六年五月
    十六日某時起至同年月二十九日某時止之期間內某日時，在
    不詳地點，將其所申辦之中國信託商業銀行永康分行帳戶（
    帳號：000000000000號，戶名：乙○○）存摺連同晶片金融
    卡、印章及密碼，提供予不詳詐騙集團成員，用以幫助該等
    詐騙集團為詐欺犯罪後，將款項存入上開帳戶內，藉以取得
    詐欺所得。嗣該等不詳詐騙集團成員，即共同基於意圖為自
    己不法所有之犯意聯絡，於九十六年五月三十日下午二時許
    ，撥打電話給甲○○，佯稱係甲○○之公司同仁「周淑惠」
    ，急需現金周轉云云，致使甲○○信以為真，陷於錯誤，接
    續於同日下午二時十七分許及次日（三十一日）上午十時二
    十八分，由臺南縣善化鎮○○路○段之南科國泰世華銀行自
    動櫃員機，各匯款新臺幣（下同）三萬元，共計六萬元至乙
    ○○上開帳戶內。嗣甲○○發覺有異，經查證後心知受騙，
    報警查悉上情。
二、案經臺南縣警察局永康分局報告臺灣臺南地方法院檢察署檢
    察官偵查起訴。
    理  由
一、訊據被告乙○○對於上開帳戶係其所有及被害人甲○○遭騙
    將六萬元匯入上開帳戶等情並不爭執，惟矢口否認有將帳戶
    提供予詐騙集團使用之犯行，辯稱：上開帳戶資料從九十三
    、九十四年間起，就放在我的車牌號碼YV─6929號自小客車
    手煞車後的中間置物箱內，九十六年三、四月間某日凌晨，
    我將上開車輛停放在臺南市○○路二十六號佳和汽車電機公
    司門口，就回位於臺南世大同路、國民路口大樓的租屋處睡
    覺，隔天中午起床去開車時，發現車門被撬開，我沒有報警
    ，約一個月後，我要繳車貸時，我媽媽打電話跟我說，錢沒
    辦法匯入上開帳戶內，我才知道上開帳戶資料被偷，我打電
    話去中國信託銀行，行員說上開帳戶已被凍結，該帳戶是我
    每個月繳車貸所使用，車貸是我媽媽繳納，每個月繳約五、
    六千元，因為我每個月都將薪水交給我媽媽，所以由她幫我
    繳車貸云云（見本院卷第十三、三十二頁）。經查：
  (一)上開證人即被害人甲○○遭詐騙之事實，業據證人甲○○於
    警訊時證述明確（見警卷第三至四頁，業據被告同意有證據
    能力），復有國泰世華銀行客戶交易明細表二紙、上開帳戶
    客戶資料及歷史交易查詢等件附卷可稽（見警卷第十三至十
    六頁，業據被告同意有證據能力，另見本院卷第二十、二十
    一頁），審諸一般人並無任意將所有款項匯入他人帳戶之可
    能，而證人非但與被告素不相識，其所匯入之款項，復旋經
    不詳之人提領取得，致難以追查其流向，是證人所訴遭人詐
    欺取財一節，自堪採信；並可認定該等詐騙集團利用被告之
    上開帳戶及金融卡，向證人遂行詐欺取財犯行，顯為有計畫
    之實施犯罪。
  (二)被告固以上開情詞置辯，惟：(1)被告於警詢時先供稱：我於
    九十六年四月間，因我的車牌號碼YV─6929號自小客車停放
    在臺南市○○路上，遭小偷竊車未得逞後，再偷竊我的資料
    ，當時我服務的佳和汽車電機公司有監視器錄到影像，但到
    警詢時應該已無資料了，後來我也沒有報警，又我是上開竊
    盜案發約一個月後，要領薪水時，才發現上開帳戶資料遭竊
    ，我都沒有使用上開帳戶，就將存摺與密碼直接放在一起云
    云（見警卷第五至八頁），嗣於偵查中復供稱：上開帳戶是
    我申辦做為繳付車貸使用，車貸尚未付清，我把上開帳戶資
    料都放在上開YV─6929號自小客車上，在九十六年四月中旬
    遭小偷偷走，車子停在臺南市○○路上，我是隔天看到監視
    錄影器，才知道遭小偷偷走上開帳戶存摺、提款卡、印章和
    密碼云云（見核交卷第四至五頁），又於同日偵查中改稱：
    我是在上開竊盜案發一個月後，要領薪水時，才發現上開帳
    戶資料遭竊云云（見核交卷第五頁），再於同日偵查中另改
    稱：我是在四月二十六日要繳車貸時，才發現上開帳戶資料
    在上開竊車未遂時被小偷偷走云云（見核交卷第五頁），故
    被告對於其發現上開帳戶資料遭竊走之時間究係「看到上開
    監視錄影器影像時、領薪水時、繳車貸時或其母匯款時」，
    暨其究竟有無使用上開帳戶等重要事項，先後所辯，反覆不
    一，已難置信，且被告於偵審中所辯：我的上開自小客車於
    九十六年三、四月間某日凌晨，被小偷撬開車門，但我沒發
    現放在小客車手煞車後方的中間置物箱得上開帳戶資料被偷
    走，我是在一個月後才發現云云，亦與常情大相違背。(2)又
    上開帳戶固自九十五年一月下旬起至九十六年四月下旬止，
    各於每月二十二日起至同月二十七日止之期間內某日，均有
    六千五百元匯款匯至該帳戶內，然該帳戶於九十六年五月三
    十一日始列為警示戶，而於九十六年五月全月間並無六千五
    百元匯入上開帳戶等情，亦有該帳戶歷史交易查詢報表一份
    在卷可憑（見本院卷第十九至二十一頁），顯見並無上開自
    小客車於九十六年三、四月間遭小偷撬開車門，之後約一個
    月，被告才因無法匯入車貸而發現上開帳戶資料遭竊等情，
    故無法相信被告上開所辯為可採。另被告於審理中承認上開
    帳戶資料皆係其保管，否認其曾自上開帳戶內領取現金云云
    （見本院卷第三十三頁），惟上開帳戶於九十五年四月十七
    日，曾經以金融卡提領三百元一次，於九十五年六月五日、
    九十五年八月二十一日、九十五年十二月十一日、九十六年
    一月二十九日及九十六年五月十六日，亦以金融卡各提領一
    百元共五次，有卷附之該帳戶歷史交易查詢報表一份可佐（
    見本院卷第十九至二十一頁），故被告顯有臨訟抵賴，冀免
    刑責之情事，其所為辯解，更難予以採信。(3)詐騙集團以他
    人帳戶供作款項出入之帳戶，衡諸常情，通常會先取得帳戶
    所有人之同意才使用，否則一旦帳戶所有人掛失，被害人匯
    入之款項即遭凍結無法提領，帳戶所有人反可輕易辦理補發
    存摺、變更印鑑、密碼，將款項提領一空，詐騙集團自無可
    能冒此風險。本件被告上開帳戶於九十六年五月十六日，尚
    經以金融卡提領一百元之情，業見前述，嗣未及二週，即經
    證人甲○○匯入上開六萬元款項，而該等款項復經不詳人士
    提領，因詐騙集團無從知悉帳戶所有人何時會辦理掛失，要
    無可能利用該帳戶而陸續為前揭交易。合理解釋即該帳戶係
    經帳戶所有人交付或授權使用；亦即，被告所有上開帳戶之
    存摺、金融卡（密碼）等物，係被告提供予詐欺集團使用一
    節，足堪認定。
  (三)按今日一般人至郵局或銀行開設帳戶並非難事，如非供犯罪
    之非法使用，自無置自己名義帳戶不用，而取得他人帳戶使
    用之必要。且金融存款帳戶事關存戶個人財產權益之保障，
    其與存戶印鑑章甚至金融卡結合，具高度專有性，除非本人
    或與本人親密關係者，難認有何理由可自由流通使用，一般
    人皆有妥為保管防免他人任意使用之認識；參以邇來詐騙集
    團使用他人帳戶作為指示被害人匯款工具之犯罪類型層出不
    窮，並廣經媒體披載，凡對社會動態非全然不予關注者均能
    知曉。本件被告為成年人，足認其心智成熟，具一般智識程
    度及社會經驗，對於上開各情，自有認識，竟仍將上開帳戶
    存摺、金融卡及密碼等物提供予姓名年籍均不詳之人使用，
    其主觀上顯具有縱該取得帳戶之人以之為詐欺取財工具，亦
    不違背其本意之幫助詐欺取財不確定故意甚明。
  (四)綜上所述，本件事證明確，被告上開犯行洵堪認定，應依法
    論科。
二、按刑法上之幫助犯，係對於犯罪與正犯有共同之認識，而以
    幫助之意思，對於正犯資以助力，而未參與實施犯罪之行為
    者而言（最高法院七十五年度臺上字第一五○九號、八十八
    年度台上字第一二七○號判決亦同此意旨）。是以如未參與
    實施犯罪構成要件之行為，而係出於幫助之意思提供助力，
    即屬幫助犯，而非共同正犯。被告僅提供帳戶讓被害人存入
    款項，其行為性質上僅可認為係詐欺取財構成要件以外之幫
    助行為，尚難遽認係與前述詐欺行為人本於共同犯罪之犯意
    聯絡，而有參與或分擔向被害人等詐欺之犯行。核被告乙○
    ○基於幫助詐騙集團犯刑法第三百三十九條第一項詐欺取財
    犯罪之故意，而犯上開之罪，應依刑法第三十條第一項前段
    規定，論以詐欺取財罪之幫助犯，並依同條第二項之規定，
    按正犯之刑度減輕之。爰審酌被告提供帳戶幫助犯罪，使犯
    罪易於脫免處罰，難為追查，於上開帳戶部分致使被害人受
    有六萬元之損害，亦即提供金融帳戶予人從事不法之使用，
    造成警方查緝詐騙集團受阻，致使詐騙集團猖獗，受害民眾
    增加，等同助長犯行，暨被告否認犯行，尚乏悔意等一切情
    狀，量處如主文所示之刑，並諭知易科罰金之折算標準，以
    示懲儆。
據上論斷，應依刑事訴訟法第二百九十九條第一項前段，刑法第
三十條第一項前段、第二項、第三百三十九條第一項、第四十一
條第一項前段，刑法施行法第一條之一第一項、第二項前段，判
決如主文。
本案經檢察官王誠到庭執行職務。
中    華    民    國    97    年    8     月    20    日
                  刑事第八庭    審判長法  官  彭喜有
                                      法  官  李東柏
                                      法  官  盧鳳田
以上正本證明與原本無異。
如不服本判決應於收受本判決後10日內向本院提出上訴書狀，並
應敘述具體理由。如未敘述上訴理由者，應於上訴期間屆滿後20
日內向本院補提理由書狀（均須按他造當事人之人數附繕本）「
切勿逕送上級法院」。告訴人或被害人如對於本判決不服者，應
具備理由請求檢察官上訴，其上訴期間之計算係以檢察官收受判
決正本之日期為準。
                                      書記官  吳姁穗
中    華    民    國    97    年    8     月    20    日
附錄本件論罪科刑法條：
刑法第三百三十九條第一項：
意圖為自己或第三人不法之所有，以詐術使人將本人或第三人之
物交付者，處五年以下有期徒刑、拘役或科或併科一千元以下罰
金。


司法院資訊處製作；財團法人民間司法改革基金會備份。
